【裁判字號】    97,聲,654
【裁判日期】    970730
【裁判案由】    返還提存物
【裁判全文】
臺灣新竹地方法院民事裁定               97年度聲字第654號
聲  請  人  花旗(台灣)商業銀行股份有限公司
法定代理人  甲○○
相  對  人  張牡丹即千里陽美容材料行
                      統一編號.
相  對  人  乙○○
                        樓之3.
上列當事人間返還擔保金事件，本院裁定如下：
    主      文
本院九十五年度存字第二一０號提存事件，聲請人為相對人所提
存之擔保金新台幣貳拾貳萬元，准予返還。
    理      由
一、按訴訟終結後，供擔保人證明已定20日以上之期間，催告受
    擔保利益人行使權利而未行使者，或法院依供擔保人之聲請
    ，通知受擔保利益人於一定期間內行使權利並向法院為行使
    權利之證明而未證明者，法院應依供擔保人之聲請，以裁定
    命返還其提存物，民事訴訟法第104 條第1項第3款定有明文
    。此項規定，於其他依法令供訴訟上之擔保者準用之，同法
    第106 條規定甚明。另所謂「訴訟終結」，應從廣義解釋，
    包括撤銷假扣押或假處分裁定及執行程序終結在內，最高法
    院88年度台抗字第682號裁判要旨可資參照。
二、本件聲請意旨略以：聲請人依行政院金融監督管理委員會96
    年10月11日金管銀（五）字第09600439220號函，自民國96
    年12月1日起與華僑商業銀行股份有限公司進行合併，華僑
    銀行為消滅銀行，聲請人則為存續銀行，合先敘明。聲請人
    與相對人張牡丹即千里陽美容材料行、乙○○等二人間請求
    清償債務事件，為擔保假扣押，聲請人前遵本院95年度裁全
    字第202號民事裁定，為相對人提供新台幣（下同）220,000
    元為擔保金，以本院95年度存字第210號擔保提存事件提存
    後，曾聲請本院以95年度執全字第134號事件在案，就相對
    人乙○○之財產強制執行，茲因該假扣押之標的已由本院96
    年度執字第8045號執行拍定，假扣押程序遂告終結，聲請人
    供擔保之原因已經消滅，至於相對人張牡丹即千里陽美容材
    料行部分，則未聲請強制執行，此有本院之未執行證明書可
    證，而聲請人亦依據民事訴訟法第104條第1項第3款後段規
    定，聲請本院通知相對人於一定期間內行使權利，經本院於
    97年1月8日以新院雲民誠97聲13字第551號函通知相對人於
    文到25日內行使權利，相對人迄今均未行使權利，為此請求
    准予依法返還前開提存之擔保金等語，並提出行政院金融監
    督管理委員會金管銀(五)字第09600439220號函、95年度存字
    第210號提存書、本院民事執行處新院雲96執賢字第8045號
    實行分配函、本院民事執行處96年執字第8045號強制執行金
    額計算分配表、本院民事執行處新院雲95執全曾字第134號
    證明書及本院新院雲民誠97聲13字第511號函（以上均影本
    ）等件為證。
三、經查，聲請人主張之事實，除據其提出前開證據外，並經本
    院依職權調取本院95年度裁全字第202 號假扣押事件、96年
    度執字第8045號清償借款事件（包含95年度執全字第134 號
    假扣押事件、96年度執字15569 號清償票款事件）、97年度
    聲字第13號通知受擔保利益人行使權利事件及95年度存字第
    210 號擔保提存事件等卷宗核閱無訛，堪認聲請人前開所述
    屬實；而本件相對人張牡丹即千里陽美容材料行部分，既未
    經聲請人聲請強制執行，並無損害之發生，參照提存法第18
    條第1項第3款之意旨，相對人張牡丹即千里陽美容材料行自
    無須通知行使權利之必要。另相對人乙○○部分，假扣押執
    行之標的，業經本院96年度執字第8045號清償借款事件中拍
    定，本件執行程序業已終結，按前揭裁判要旨，符合廣義訴
    訟終結要件，聲請人復聲請本院以新院雲民誠97聲13字第
    511號函催告受擔保利益人即相對人行使權利而不行使，亦
    經本院依職權查明兩造間於本院及台灣台北地方法院並無訴
    訟、調解、聲請支付命令事件之情，有本院民事當事人索引
    卡查詢及台灣台北地方法院函各一紙在卷可參。從而，聲請
    人聲請返還前開提存之擔保金，即無不合，應予准許。
中    華    民    國    97    年    7     月    30    日
                  民事第一庭    法  官  林南薰
以上正本證明與原本無異。
如不服本裁定應於送達後10日內向本院提出抗告狀。
中    華    民    國    97    年    7     月    30    日
                                書記官  楊書棼


司法院資訊處製作；財團法人民間司法改革基金會備份。
